【裁判字號】    98,訴,815
【裁判日期】    981019
【裁判案由】    偽造文書
【裁判全文】
臺灣桃園地方法院刑事判決               98年度訴字第815號
公  訴  人  臺灣桃園地方法院檢察署檢察官
被      告  乙○○
上列被告因偽造文書案件，經檢察官提起公訴（97年度偵緝字第
1012號），本院於準備程序進行中，被告就被訴之事實為有罪之
陳述，經告知被告簡式審判程序之旨，並聽取當事人之意見後，
裁定進行簡式審判程序，判決如下：
    主  文
乙○○行使偽造私文書，足以生損害於他人，累犯，處有期徒刑
陸月，如易科罰金，以銀元佰元即新臺幣玖佰元折算壹日，減
為有期徒刑月，如易科罰金，以銀元佰元及新臺幣玖佰元折
算壹日。偽造之「甲○○」印章壹顆、偽造之合夥契約書上「甲
○○」署押及印文各壹枚，均沒收。
    事  實
一、乙○○前因侵佔案件，於民國87年8 月27日經臺灣高等法院
    以86年度重上更五字第252 號判處有期徒刑5 月確定，甫於
    89年10月18日徒刑執行完畢，猶不知悔改，為達成冒用甲○
    ○名義擔任實為獨資經營之錢禎企業社合夥人目的，竟基於
    行使偽造私文書之犯意，先於某不詳時間、地點，委託不知
    情之某不詳刻印店人員，偽刻甲○○印章1 枚，嗣於民國90
    年8 月18日，在錢禎企業社合夥契約書上合夥人簽名欄內，
    偽造「甲○○」署押及蓋用印文1 枚，以製作不實之合夥契
    約書後，復於同年月31日，持向桃園縣政府申請營利事業變
    更登記以行使之，將甲○○列為錢禎企業社合夥人，致生損
    害於甲○○及桃園縣政府對於獨資企業管理之正確性。
二、案經告訴人甲○○訴由臺灣桃園地方法院檢察署檢察官偵查
    起訴。
    理  由
一、按除被告所犯為死刑、無期徒刑、最輕本刑為3 年以上有期
    徒刑之罪或高等法院管轄第一審案件者外，於第1 次審判期
    日前之準備程序進行中，被告先就被訴事實為有罪之陳述時
    ，審判長得告知被告簡式審判程序之旨，並聽取當事人、代
    理人、辯護人及輔佐人之意見後，裁定進行簡式審判程序，
    刑事訴訟法第273 條之1 第1 項定有明文。經核，本件被告
    乙○○所犯係死刑、無期徒刑、最輕本刑為3 年以上有期徒
    刑以外之罪，其於準備程序中就被訴事實為有罪之陳述，經
    法官告知簡式審判程序之旨，並聽取公訴人、被告之意見後
    ，本院爰依首揭規定，合議裁定由受命法官獨任進行簡式審
    判程序，合先敘明。
二、按被告以外之人於審判外之陳述，雖不符同法第159 條之1
    至之4 之規定，而經當事人於審判程序同意作為證據，法院
    審酌該言詞陳述或書面陳述作成時之情況，認為適當者，亦
    得為證據，刑事訴訟法第159 條之5 第1 項定有明文。查本
    件被告及檢察官於審判程序中就下述證據資料屬傳聞證據，
    且不符刑事訴訟法第159 條之1 至之4 之規定者，均同意作
    為證據，而本院審酌各該證據資料作成時之一切客觀情況，
    認為適當，故得為證據。
三、訊據被告乙○○對於上揭犯罪事實均坦承不諱，核與證人即
    告訴人甲○○之指訴相符，復有錢禎企業社合夥契約書（參
    見他字第3431號卷第5 頁）、桃園縣政府營利事業登記證（
    上揭卷第4 頁）、桃園縣稅捐稽徵處中壢分處八八桃稅壢壹
    字第8803222 號、88090780號函各1 份（上揭卷第11-12 頁
    ）、錢禎企業社營利事業統一發證變更登記申請書2 份（上
    揭卷第13-14 、17-18 頁）附卷可稽，足徵被告任意性自白
    與事實相符，堪予採信，本案事證已甚明確，被告犯行堪以
    認定。
四、被告行為後，刑法於94年1 月7 日修正通過，於同年2 月2
    日公布，並於95年7 月1 日施行。按行為後法律有變更者，
    適用行為時之法律，但行為後之法律有利於行為人者，適用
    最有利於行為人之法律，修正後之刑法第2 條第1 項定有明
    文。此條規定乃與刑法第1 條罪刑法定主義契合，而貫徹法
    律禁止溯及既往原則，係規範行為後法律變更所生新舊法律
    比較適用之準據法，是刑法第2 條本身雖經修正，但刑法第
    2 條既屬適用法律之準據法，本身尚無比較新舊法之問題，
    應一律適用裁判時之現行刑法第2 條規定以決定適用之刑罰
    法律。又本次刑法修正之比較新舊法，應就罪刑有關之共犯
    、未遂犯、想像競合犯、牽連犯、連續犯、結合犯，以及累
    犯加重、自首減輕暨其他法定加減原因（如身分加減）與加
    減例等一切情形，綜其全部罪刑之結果而為比較（最高法院
    95年度第8 次刑庭會議決議可資參照）。其中：依刑法施行
    法第1 條之1 之規定，「中華民國94年1 月7 日刑法修正施
    行後，刑法分則編所定罰金之貨幣單位為新臺幣。94年1 月
    7 日刑法修正時，刑法分則編未修正之條文定有罰金者，自
    94年1 月7 日刑法修正施行後，就其所定數額提高為30倍。
    但72年6 月26日至94年1 月7 日新增或修正之條文，就其所
    定數額提高為3 倍」。是就刑法第320 條第1 項、第339 條
    第1 項之罰金刑之最高度，固僅係貨幣單位變更，實際數額
    仍屬一致，惟就最低度部分，修正後刑法第33條第5 款修正
    主刑之種類，即：「罰金新臺幣1 千元以上，以百元計算之
    」。與被告行為時舊刑法第33條第5 款主刑之種類，即：「
    罰金銀元1 元（即新臺幣3 元）以上」相較之下，以適用舊
    法對被告有利。
五、核被告乙○○所為係犯刑法第210 條、第216 條之行使偽造
    私文書罪。又被告利用不知情之成年刻印業者偽刻甲○○之
    印章，為間接正犯。被告偽造印章、印文、署名係其偽造私
    文書之階段行為，偽造私文書後復持以行使，其偽造私文書
    之低度行為應為其行使偽造私文書之高度行為所吸收，均不
    另論罪。被告前因侵佔案件，於民國87年8 月27日經臺灣高
    等法院以86年度重上更五字第252 號判處有期徒刑5 月確定
    ，甫於89年10月18日徒刑執行完畢，此有灣高等法院被告前
    案紀錄表1 份在卷可按，其於5 年以內故意再犯本件最重本
    刑為有期徒刑以上之罪，為累犯，應依刑法第47條第1 項之
    規定加重其刑。爰審酌被告犯罪之動機、目的、手段、所生
    危害、犯罪後坦承犯行態度尚佳等一切情狀，量處如主文所
    示之刑，併諭知易科罰金之折算標準，以資懲儆。再者，
    本件犯罪時間係在96年4 月24日以前，合於中華民國九十六
    年罪犯減刑條例所定之減刑條件，爰依該條例第2 條第1 項
    第3 款規定，將被告前開宣告刑減為如主文所示之減得之刑
    ，並依該條例第9 條及修正前刑法第41條第1 項前段規定，
    諭知易科罰金之折算標準。易科罰金折算標準部分，被告行
    為時之刑法第41條第1 項前段規定：「犯最重本刑為5 年以
    下有期徒刑以下之刑之罪，而受6 個月以下有期徒刑或拘役
    之宣告，因身體、教育、職業、家庭之關係或其他正當事由
    ，執行顯有困難者，得以1 元以上3 元以下折算1 日，易科
    罰金。」而關於易科罰金之折算標準，修正前罰金罰鍰提高
    標準條例第2 條前段（自95年7 月1 日起已刪除）規定，就
    其原定數額提高為100 倍折算1 日，則本件被告行為時之易
    科罰金折算標準，應以銀元300 元折算1 日，經折算為新臺
    幣後，即應以新臺幣900 元折算1 日。惟刑法第41條第1 項
    前段已於95年7 月1 日修正公布施行，修正後規定為：「犯
    最重本刑為5 年以下有期徒刑以下之刑之罪，而受6 個月以
    下有期徒刑或拘役之宣告者，得以新臺幣1 千元、2 千元或
    3 千元折算1 日，易科罰金。」比較修正前後易科罰金之折
    算標準，以修正公布施行前之規定較有利於被告，自應依刑
    法第2 條第1 項前段，適用修正前刑法第41條第1 項前段規
    定，定其折算標準，而諭知本件易科罰金之折算標準。
六、另被告委請不知情之成年刻印業者所偽刻之「甲○○」印章
    1 顆，應依刑法第219 條規定諭知沒收；而在錢禎企業社合
    夥契約書上偽造之「甲○○」署名及印文各1 枚，均亦應依
    刑法第219 條之規定沒收之。
據上論斷，應依刑事訴訟法第273 條之1 第1 項、第299 條第1
項前段，刑法第2 條第1 項前段、刑法第216 條、第210 條、修
正前刑法第41條第1 項前段、刑法第219 條，罰金罰鍰提高標準
條例第一條前段，中華民國九十六年罪犯減刑條例第2 條第1 項
第3 款、第7 條、第9 條，判決如主文。
本案經檢察官黃俊華到庭執行職務。
中    華    民    國    98    年    10    月    19    日
                  刑事第五庭  法  官    江春瑩
以上正本證明與原本無異。
如不服本判決應於收受判決後10日內向本院提出上訴書狀，並應
敘述具體理由。其未敘述上訴理由者，應於上訴期間屆滿後20日
內向本院補提理由書( 均須按他造當事人之人數附繕本) 「切勿
逕送上級法院」。
                              書記官    羅婉榕
中    華    民    國    98    年    10    月    19    日
附錄本件論罪科刑法條全文中華民國刑法第210 條（偽造變造私
文書罪）偽造、變造私文書，足以生損害於公眾或他人者，處5
年以下有期徒刑。
中華民國刑法第216 條（行使偽造變造或登載不實之文書罪）
行使第210 條至第215 條之文書者，依偽造、變造文書或登載不
實事項或使登載不實事項之規定處斷。


司法院資訊處製作；財團法人民間司法改革基金會備份。
